最高法院刑事判決　　　　　　九十四年度台上字第四六五０號
　　上　訴　人　台灣高等法院檢察署檢察官
　　上　訴　人
　　即　被　告　甲○○
　　　　　　　　　　　　巷2弄.
上列上訴人等因被告常業搶奪案件，不服台灣高等法院中華民國
九十四年六月七日第二審判決（九十三年度上訴字第三一五三號
，起訴案號：台灣台北地方法院檢察署九十二年度偵字第一九四
六一、二四九八九號、九十三年度偵字第二三一五、二九七一號
），提起上訴，本院判決如下：
    主  文
原判決撤銷，發回台灣高等法院。
    理  由
本件原判決認定上訴人即被告甲○○因失業及女友懷有身孕，乃
意圖為自己不法所有，思以搶奪財物為生活之資，自民國九十二
年十一月一日起至同年十二月二十九日止，騎乘竊得或己有之機
車，搶奪陳靖雯等人所有之財物，前後共計八次（搶奪之時間、
地點、方法、被害人、所得財物，均詳如原判決附表一之一所載
），而恃以維生等情，並以第一審宣付強制工作有所未洽，因而
撤銷第一審關於被告部分之判決，改判依牽連犯從一重論處被告
常業搶奪（累犯）罪刑，固非無見。
惟查：（一）刑事訴訟法第一百五十六條第二項規定：被告或共
犯之自白，不得作為有罪判決之唯一證據，仍應調查其他必要之
證據，以察其是否與事實相符。其立法目的乃欲以補強證據擔保
自白之真實性，亦即以補強證據之存在，藉之限制自白在證據上
之價值。而所謂補強證據，則指除該自白本身外，其他足以證明
自白之犯罪事實確具有相當程度真實性之證據而言，雖所補強者
，非以事實之全部為必要，但亦須因補強證據與自白之相互利用
，足使犯罪事實獲得確信者，始足當之。本件原判決認定被告有
原判決附表一之一編號一至七所載七件搶奪犯行，係依據被告於
第一審之自白，並以被害人陳靖雯、林秀鳳、周宛瑩、高凡琇、
朱家慧、陳裕君、劉美君之證詞及卷附受理刑事案件報案三聯單
影本二紙（陳靖雯、劉美君部分，見他字第八八六號偵查卷第八
頁、他字第七一七號偵查卷第三十八頁）為憑。然被告於原審提
起第二審上訴時已否認該部分犯行係其所為，而遍查全卷，除被
告於第一審之自白外，經查：１、卷附之受理刑事案件報案三聯
單影本，僅能證明被害人陳靖雯、劉美君有遭搶奪之情事。２、
被害人陳靖雯、林秀鳳、周宛瑩、高凡琇、朱家慧、陳裕君、劉
美君之證詞，其中陳靖雯僅指稱行搶者身材微胖（見他字第八八
六號偵查卷第十頁倒數第四行）；林秀鳳、周宛瑩均指稱行搶者
之背影與被告非常相似（見他字第一三二０號偵查卷第七頁倒數
第三行、第十頁倒數第二行），並未指認被告即係行搶者；其餘
高凡琇、劉美君、朱家慧及陳裕君皆指稱未看清車號或行搶者之
特徵（見他字第七一七號偵查卷第八頁倒數第五行、第十六頁倒
數第二行、他字第九八一號偵查卷第十四頁倒數第二行至第四行
、第十七頁倒數第二行）。３、被害人林秀鳳指稱行搶者騎乘之
機車車號末三碼為「００３」（見他字第一三二０號偵查卷第二
十頁倒數第五行至第八行、偵字第二四九八九號偵查卷第一三五
頁第十一行）；周宛瑩指稱行搶者所騎乘之機車為「白色的機車
」（見偵字第二九七一號偵查卷第九十四頁第八行）等情，核與
被告自白於該部分行搶時係騎乘己有車號「FVT －７７６」（原
判決誤繕為「FTV －１７７６」）機車，且依卷附該機車車籍查
詢資料所載，該機車係淺藍顏色（見原審卷第九十四頁），顯然
有異。４、被害人林秀鳳指稱行搶者騎乘之機車末三碼為「００
３」一節，核與原判決附表一之二編號十三部分之被害人顧世英
所指相同（見偵字第二四九八九號偵查卷第一三七頁第十行），
原審以林秀鳳部分係被告所為，而以顧世英部分非屬被告所為，
卻未說明為不同認定之理由。是以，本件被害人陳靖雯等七人之
證詞及受理刑事案件報案三聯單影本，足否得採為被告自白有犯
原判決附表一之一編號一至七部分搶奪犯行之補強證據，而認定
該部分犯行，尚非無疑，本件仍應有其他補強證據以佐證被告該
部分自白之真實性。原審未予調查明確，逕以被告之自白作為其
該部分有罪判決之主要證據，殊嫌速斷，併有調查未盡及判決理
由不完備之違誤。（二）按以犯罪為常業者，得於刑之執行完畢
或赦免後，令入勞動場所，強制工作，刑法第九十條第一項定有
明文。本件原判決認定「被告於九十二年八月十九日出獄後，原
已找到一份麵包工廠之工作，工作約十幾二十天左右被老闆辭退
（被告供稱係老闆知其有前科，惟此屬無從求證之事）……可見
被告出獄後原本有要好好工作之意，惟因他故失去工作，加上未
婚妻懷有身孕需錢殷切，致被告鋌而走險犯下上開之犯行……而
科以較重之常業搶奪罪責……對其施以刑法有期徒刑之執行應即
足生警惕及教化之效，本院認無再於刑之執行完畢或赦免後，另
入勞動場所強制工作之必要」（見原判決理由五之(2)），似以被
告於前案執行出獄後仍有心工作而不可得，始有本件常業搶奪犯
行，故不為強制工作之宣告。然查有關被告出獄後之工作事，檢
察官及第一審均曾傳喚證人即佳豪食品有限公司負責人蔣明良為
證，蔣明良固未能具體指認是否曾僱用被告，然已敘明該公司人
事係由彼妻或會計處理（見二四九八九號偵查卷第一三四頁、第
一審卷第一五三至一五六頁），則被告是否因有前科求職受阻始
有本件犯行，尚非不能循此查證之。原審未予調查釐清，遽認被
告所稱可採，未依刑法第九十條之規定諭知強制工作，以資矯正
，亦欠允洽。被告及檢察官上訴意旨分別執以指摘原判決違背法
令，尚非全無理由，應認原判決有撤銷發回更審之原因。至原判
決認與上開常業搶奪罪相牽連之攜帶兇器竊盜罪部分（即原判決
附表二之一部分），及理由四不另為無罪之諭知部分（即原判決
附表一之二所示搶奪及二之二所示竊盜部分），基於審判不可分
原則，均應一併發回。
據上論結，應依刑事訴訟法第三百九十七條、第四百零一條，判
決如主文。
中　　華　　民　　國　九十四　年　　八　　月　二十五　日
                      最高法院刑事第十庭
                          審判長法官  陳　正　庸
                                法官  賴　忠　星
                                法官  林　開　任
                                法官  林　立　華
                                法官  趙　文　淵
      本件正本證明與原本無異
                                      書  記  官
中　　華　　民　　國　九十四　年　　八　　月　 三十 　日
                                                      Ｑ
